臺灣高雄地方法院刑事判決　　　　　　 100年度選訴字第38號
公　訴　人　臺灣高雄地方法院檢察署檢察官
被　　　告　曾憲甯
選任辯護人　鄭淑貞律師
上列被告因違反公職人員選舉罷免法等案件，經檢察官提起公訴
（99年度選偵字第278 、279 、361 號），本院判決如下：
    主  文
曾憲甯共同犯公職人員選舉罷免法第九十九條第一項之交付賄賂
罪，累犯，處有期徒刑壹年玖月。褫奪公權參年。扣案之新臺幣
共壹萬參仟元沒收，未扣案之新臺幣共柒仟伍佰元與郭樹風、張
明達、劉銀和、劉冠德連帶沒收。
    事  實
一、曾憲甯前因酒後駕車之公共危險案件，經國防部南部地方軍
    事法院以96年度訴字第223 號判處有期徒刑4 月確定，甫於
    民國96年10月26日易科罰金執行完畢。其與張明達、郭樹風
    、劉銀和（後3 人均業經審結）均為高雄市○○區○○里○
    ○街「大喜市」大樓之住戶，呂資容（於99年12月29日死亡
    ，另經檢察官為不起訴處分）於99年11月27日高雄縣市合併
    後第一屆里長選舉前則為高雄市鳳山區善美里之里長，曾憲
    甯為高雄縣市合併後第一屆高雄市市議員第9 選區（鳳山區
    ）選舉之選舉權人。詎其等為使欲參選該區市議員選舉之不
    知情候選人簡海源（另經檢察官為不起訴處分）順利當選市
    議員，竟為以下犯行：
  (一)99年10月中旬某日，曾憲甯、張明達、呂資容3 人共同基於
    對有投票權人交付賄賂，而約其投票權為一定行使之犯意聯
    絡、曾憲甯並一併基於自行收受賄賂許以投票權一定之行使
    之犯意，在呂資容之里長服務處商談為簡海源賄賂選民事宜
    ，3 人並談妥由呂資容籌措賄選金錢，而由張明達、曾憲甯
    出面抄錄含自家投票權人數在內有意願收受賄賂而具有投票
    權之選民名冊，嗣張明達、曾憲甯即開始進行抄錄名冊，曾
    憲甯並告知郭樹風、劉銀和、劉冠德此等情事，郭樹風等3
    人即基於前揭相同之共同行賄犯意聯絡，而先行進行抄錄選
    名名冊之事宜，於2 、3 日後，曾憲甯、張明達即一同將其
    等所抄錄之選民名冊送至呂資容服務處交予不知情之某辦事
    人員收受供呂資容準備賄選資金。嗣於同年10月20日上午11
    時15分許（起訴書誤載為上午10時許），呂資容撥打電話予
    曾憲甯要其前來服務處取款，同日下午某時，曾憲甯即基於
    前揭共同行賄及自行收賄之犯意，至呂資容服務處領取包含
    自身受賄金額1000元、報酬3000元、自己交付選民之賄選金
    額3000元、及預計予張明達、郭樹風、劉銀和、劉冠德交付
    選民等用途在內共計54500 元（檢察官誤載為57000 元）之
    款項後，即於附表一所示之時間、地點，將前揭款項中之30
    00元，向附表一所示之各該人（均經檢察官依職權為不起訴
    處分）以每票500 元之代價交付如附表一所示之賄選金，並
    要求收受上開賄選金之王慶郎、洪家展、李錦程等3 名有鳳
    山區市議員投票權之選民及其家屬於99年11月27日投票予鳳
    山區市議員候選人簡海源。
  (二)郭樹風、劉銀和、劉冠德基於前揭共同行賄之犯意聯絡，向
    曾憲甯取得如附表五編號1 、3 、4 所示之金額後，即於如
    附表二、三、四所示之時間、地點，向附表二、三、四所示
    （除陳英呈外，業經本院審結）之各該有鳳山區市議員投票
    權之選民（林金珍業經本院審結，其餘均經檢察官依職權為
    不起訴處分）以每票500 元之代價交付如附表二、三、四所
    示之賄選金，並要求該等收受賄選金之人及其家屬於99年11
    月27日投票予鳳山區市議員候選人簡海源。張明達亦因基於
    前揭共同行賄之犯意聯絡，在如附表五編號2 所示之時間、
    地點向曾憲甯取得如附表編號2 所示之金額。
二、案經高雄縣政府警察局鳳山分局報告臺灣高雄地方法院檢察
    署檢察官偵查起訴。
    理  由
壹、證據能力部分：
    按被告以外之人於審判外之陳述，雖不符前4 條之規定，而
    經當事人於審判程序同意作為證據，法院審酌該言詞陳述或
    書面陳述作成時之情況，認為適當者，亦得為證據，刑事訴
    訟法第159 條之5 第1 項定有明文。查本案認定事實所引用
    之卷內證據資料，除原已符同法第159 條之1 至第159 條之
    4 規定、及法律另有規定等傳聞法則例外規定，而得作為證
    據外，並無證據證明係公務員違背法定程式所取得，而檢察
    官、被告曾憲甯及辯護人於本院行準備程序時，均同意其作
    為本案證據之證據能力，且本院審酌前揭陳述作成時之情況
    ，並無違法取證之瑕疵，亦認以之作為證據為適當，是本件
    有關被告以外之人於審判外之言詞或書面陳述等供述證據，
    依前揭法條意旨，自均得為證據。
貳、有罪部分：
一、前揭犯罪事實，業經被告坦承不諱（院卷一第77頁、院卷二
    第22、39-40 頁），且經證人即如附表一至四所示各收受款
    項人（除陳英呈外）分別於警詢或偵查中證述明確（相關卷
    內出處均如附表一至四所示）、及證人陳美滿（曾鴻照之妻
    ）、周黃春發（林金珍之夫）、高建德（高林秀鳳之夫）、
    呂資容、證人即同案被告郭樹風、劉冠德、張明達、劉銀和
    等人於警詢或偵查中亦證述明確（警卷一第60-62 、116-11
    8 、132-134 、154-158 、186-188 、202-204 、218-229
    頁、偵卷二第115-117 、145-148 、178-180 、202-204 頁
    、偵卷三第34-36 、98-99 頁、偵卷五第31-35 頁），並有
    搜索扣押筆錄、扣押物品目錄表、扣押物品照片、「大喜市
    」大樓中庭監視照片、門號0000000000號及0000000000號於
    99年10月20日之雙向通聯紀錄、99年直轄市議員選舉概況表
    、99年直轄市里長選舉概況表、被告劉銀和、張明達及附表
    一至四所示收受款項人之戶籍資料等在卷可查（除如附表一
    至四所示外，另見警卷一第9-15、66-69 、89-92 、165-16
    8 、208-211 、242-244 、285 頁、偵卷二第77、80、88-9
    7 頁、院卷第38-60 頁），足認被告之自白均與事實相符，
    是本件事證明確，被告所為應予依法論科。
二、按公職人員選舉罷免法第99條第1 項之交付賄賂罪、及刑法
    第143 條第1 項之投票收賄罪，均係以所交付之對象即該收
    受賄款之人為「有投票權人」為前提，且此一所謂之「有投
    票權人」並非泛指一般享有選舉權之成年人而言，而應係限
    於有與交付賄賂者所欲其收賄者為一定行使或不行使之「該
    次選舉投票權」之人，此自最高法院74年度台上字第666 號
    判決、75年度台上字第467 號判決意旨之「經選舉委員會公
    告當選之市民代表始（即）在市民代表會主席選舉中為『有
    投票權之人』」等見解之反面解釋即可得出此一結論。故核
    被告所為關於將賄款交付他人之所為，均係犯同法第99條第
    1 項之交付賄賂罪（除其交付賄款予無鳳山區市議員投票權
    之證人劉家源部分僅達於預備交付賄賂之階段外，詳下述）
    ，另被告於收受款項時，其中屬基於鳳山區市議員投票權人
    之身分收賄部分，則係犯刑法第143 條第1 項之投票受賄罪
    。被告於偵查中已就其交付賄賂罪部分自白不諱，該部分應
    依公職人員選舉罷免法第99條第5 項之規定對該罪部份減輕
    其刑；又被告亦於審理中就所涉投票收賄部分自白不諱，此
    部分亦應依同法第111 條第1 項後段之規定對該罪部份減輕
    其刑。又按共同正犯在犯意聯絡範圍內之行為，應同負全部
    責任，而共同正犯之意思聯絡，不以數人間直接發生者為限
    ，即有間接之聯絡者，亦包括在內。如甲分別邀約乙、丙犯
    罪，雖乙、丙間彼此並無直接之聯絡，亦無礙於其為共同正
    犯之成立，最高法院91年台上字第50號、77年台上字第2135
    號判例意旨可供參照，是本件同案被告郭樹風、張明達、劉
    銀和、劉冠德等4 人雖均係各自與被告聯繫並向其收取款項
    、嗣交付所預計交付之人，惟揆諸前開判例意旨，其等4 人
    與被告、另案被告呂資容間等6 人就「為案外人簡海源行賄
    此一犯罪事實間」，主觀上應認均有間接之意思聯絡，客觀
    上其等6 人亦並分別負責謀議籌畫、抄錄名冊、籌措款項或
    交付款項之行為，而均有行為之分擔，故其等6 人間對此部
    份之犯行均應論以共同正犯，而均就其等6 人所為負擔全部
    之責任。又刑法於94年2 月2 日修正公布（95年7 月1 日施
    行）刪除連續犯規定之同時，對於合乎接續犯或包括的一罪
    之情形，為避免刑罰之過度評價，已於立法理由說明委由實
    務以補充解釋之方式，發展接續犯之概念，以限縮數罪併罰
    之範圍。而多次投票行賄行為，在刑法刪除連續犯規定之前
    ，通說係論以連續犯。鑑於公職人員選舉，其前、後屆及不
    同公職之間，均相區隔，選舉區亦已特定，以候選人實行賄
    選為例，通常係以該次選舉當選為目的。是於刪除連續犯規
    定後，苟行為人主觀上基於單一之犯意，以數個舉動接續進
    行，而侵害同一法益，在時間、空間上有密切關係，依一般
    社會健全觀念，難以強行分開，在刑法評價上，以視為數個
    舉動之接續實行，合為包括之一行為予以評價，較為合理（
    最高法院99年度第5 次刑事庭會議決議(一)參照），而查被告
    前揭所為，均係基於為求案外人簡海源得以當選之單一犯意
    而陸續所為，其各次行為間之時、空尚屬密接，均應以視為
    數個舉動之接續實行，而合為包括之一行為予以評價，較為
    合理，被告所為預備交付賄賂罪部分，為交付賄賂罪之階段
    行為所吸收，不另論罪，其以單一行為同時觸犯交付賄賂罪
    及投票收賄罪，為想像競合犯，應從一重之交付賄賂罪處斷
    。又被告有如上事實欄所述前科事實，有臺灣高等法院被告
    前案紀錄表1 份在卷可查，其受有期徒刑執行完畢後，5 年
    以內故意再犯本件有期徒刑以上之罪，為累犯，應依法加重
    其刑；並與前揭減輕部分依法先加後減之。至被告自行基於
    有選舉權人身分收賄部分，雖未經檢察官起訴，惟此部份與
    業經起訴之部分有前揭想像競合犯之裁判上一罪關係，本院
    自得擴張審理之。
三、爰審酌選舉制度為民主政治之基石，若藉由賄選以求得勝選
    ，不僅敗壞選舉風氣，亦破壞民主之根基，又若明知為賄款
    而收受之，亦助長選舉之歪風，被告身為我國國民，長久以
    來接受民主政治之洗禮，對此本應知之甚明，本均應堅守民
    主政治之基本價值，竟對於選民交付賄賂、或收受賄賂，所
    為對於民主機制之正常運作及選舉結果之公平性產生重大危
    害，均不足取，惟其犯後尚知坦承犯行，犯後態度堪稱良好
    ，且其前除業經法院論處累犯之前科外，尚無其他經法院論
    罪科刑之紀錄，素行尚可，並慮及本件所交付之賄賂為現金
    ，且價值總計非少，收受賄賂之人亦為數眾多等一切情狀，
    量處如主文所示之刑。再被告所犯之罪，既經宣告有期徒刑
    之刑，應依公職人員選舉罷免法第113 條第3 項、刑法第37
    條第2 項之規定，對其諭知如主文所示之褫奪公權。末被告
    因5 年內曾有前揭經論處累犯之有期徒刑執行完畢之紀錄，
    核與刑法第74條第1 項之要件不符，而無從宣告緩刑；至辯
    護人另稱：請斟酌被告自案發起均坦承犯行，已有相當悔意
    ，且多次因而服藥自殺，亦因而失去軍職，依刑法第59條減
    輕其刑等語，惟按刑法第59條之酌量減輕其刑，必須犯罪時
    有其特殊之原因與環境，在客觀上足以引起一般同情，認為
    即予宣告法定低度刑期，猶嫌過重者，始有其適用（最高法
    院84年度台上字第4019號、94年度台上字第897 號判決意旨
    參照），至於被告於犯後態度如何、是否業已有所悔悟等情
    狀，並非導致其犯罪之特殊原因或環境，僅得為法定刑期內
    從輕科刑之標準，未可據為酌量減輕之理由，是被告所為尚
    與刑法第59條之規定無涉，均併此敘明。
四、末就沒收部分，按公職人員選舉罷免法第99條第3 項固規定
    ：「預備或用以行求期約或交付之賄賂，不問屬於犯人與否
    ，沒收之」，惟如其賄賂已交付予有投票權之人收受，因收
    受者係犯刑法第143 條第1 項之投票受賄罪，其收受之賄賂
    應依同法條第2 項之規定沒收之，如全部或一部不能沒收時
    ，追徵其價額，故犯投票行賄罪者，其已交付之賄賂，自應
    依刑法第143 條第2 項之規定，於其對向共犯所犯投票受賄
    罪之從刑宣告追徵、沒收，不得再依上開規定沒收，其對向
    共犯所犯刑法第143 條第1 項之投票受賄罪，倘經檢察官依
    刑事訴訟法第253 條規定，為職權不起訴處分，或依同法第
    253 條之1 規定，為緩起訴處分，上揭已交付予對向共犯之
    賄賂，亦應由檢察官依同法第259 條之1 規定，聲請法院對
    該對向共犯宣告沒收，仍不得依公職人員選舉罷免法第99條
    第3 項規定，對犯投票行賄罪或預備犯投票行賄罪之被告宣
    告沒收，最高法院95年台上字第2407號判決要旨可供參照（
    其中現行公職人員選舉罷免法第99條第3 項原條號為第90條
    之1 第3 項）。準此：(一)被告與同案被告郭樹風、劉銀和、
    劉冠德如附表六所示已發出之賄款共32500 元中，除交付劉
    家源、陳英呈部分之共2500元部分不使該等人構成投票收賄
    罪，故無論是否扣案均應視為其等預備用以交付之賄賂外，
    其餘30000 元部分不論扣案與否，均毋庸在其等之主文項下
    宣告沒收；(二)至於被告及同案被告郭樹風、張明達、劉銀和
    、劉冠德如附表六所示尚未發出之共14000 元，及前揭已交
    付劉家源、陳英呈惟應視為預備用以交付賄賂之2500元等部
    分（即附表六所示應予連帶沒收部分），基於共犯責任共同
    原則及依公職人員選舉罷免法第99條第3 項之規定，故其中
    已扣案之9000元（8000+ 劉家源1000）應不問屬於被告與否
    均宣告沒收，未扣案之7500元（6000+ 陳英呈1500）亦應不
    問屬於被告與否宣告與同案被告郭樹風、張明達、劉銀和、
    劉冠德連帶沒收；(三)至被告如附表六所示自行基於有投票權
    人收受之賄賂部分，因此部份屬其個人之行為而與共犯間責
    任無關，故應依刑法第143 條第2 項之規定，就其個人扣案
    之1000元部分宣告沒收；(四)另扣案之3000元部分為被告因本
    件犯罪所得之報酬，自屬其個人因本件犯罪所得之物，而為
    其所有，爰另依刑法第38條第1 項第3 款規定宣告沒收之。
參、不另為無罪諭知部分：
一、公訴意旨另以：被告於如附表一編號1 所示之時間、地點交
    付賄賂1000元給有選舉權之前案被告劉家源收受，並要求前
    案被告劉家源及其家屬於99年11月27日投票予鳳山區市議員
    候選人簡海源，因認被告此部份亦係犯公職人員選舉罷免法
    第99條第1 項之交付賄賂罪嫌等語。
二、按犯罪事實應依證據認定之，無證據不得認定犯罪事實；不
    能證明被告犯罪，應諭知無罪之判決，刑事訴訟法第154 條
    第1 項、第301 條第1 項前段定有明文。
三、被告雖不否認有於附表一編號1 所示之時地將1000元交給劉
    家源等情，惟辯護人則為其辯稱：劉家源並沒有投票權，與
    構成要件不符等語。按公職人員選舉罷免法第99條第1 項之
    交付賄賂罪，係以所交付之對象即該收受賄款之人為「有投
    票權人」為前提，已如前述。經查，前案被告劉家源並非具
    有本次鳳山區市議員投票權之人，有劉家源之戶籍資料可查
    （院卷第44頁），則其收受該筆款項，並無使被告構成交付
    賄賂既遂罪及投票收賄罪之餘地；而被告劉家源於審理時亦
    供稱：伊只知道劉家源跟他太太住這裡，沒注意到他沒有投
    票權，伊也不知道劉家源有無將此事告知他太太或將錢轉交
    給他太太等語（院卷二第40頁），卷內亦無證據證明前案被
    告劉家源收受該筆款項時確與其配偶有何犯意之聯絡、或於
    收受後確有將之轉交並告知收賄之情。則公訴人所為之舉證
    ，就此部分而言尚不足證明被告有何該當除前揭預備交付賄
    賂罪以外之犯罪要件，是本應就此為被告無罪之諭知，惟公
    訴意旨認此部分與被告業經本院宣告有罪之預備交付賄賂罪
    部分，有預備行為與既遂行為之吸收犯實質上一罪關係，爰
    不另為無罪之諭知。
據上論斷，應依刑事訴訟法第299 條第1 項前段，公職人員選舉
罷免法第99條第1 項、第2 項、第3 項、第5 項前段、第111 條
第1 項後段、第113 條第3 項，刑法第11條、第28條、第143 條
第1 項、第2 項、第47條第1 項、第55條、第37條第2 項、第38
條第1 項第3 款，判決如主文。
本案經檢察官吳書怡到庭執行職務。
中    華    民    國  100     年    7     月    15    日
            刑事第九庭  審判長  法  官  鄭詠仁
                                法  官  王碧瑩
                                法  官  黃沛文
以上正本證明與原本無異。
如不服本判決應於收受送達後10日內向本院提出上訴書狀，並應
敘述具體理由；如未敘述上訴理由者，應於上訴期間屆滿後20日
內向本院補提理由書（均須按他造當事人之人數附繕本）「切勿
逕送上級法院」。
中    華    民    國  100     年    7     月    15    日
                                書記官  王淑娟
附表一（曾憲甯交付賄選金部分）
┌──┬────┬──────┬───────┬───┬───┬───────────┐
│編號│收款人  │時間        │地點          │金額  │扣案否│該等人之警詢、偵查中供│
│    │        │            │              │      │      │述，及提出款項之扣案紀│
│    │        │            │              │      │      │錄等證據之卷內出處    │
├──┼────┼──────┼───────┼───┼───┼───────────┤
│1   │劉家源  │99年10、11月│高雄縣鳳山市華│1000元│已扣案│警卷一第51-54、56-59頁│
│    │        │間某日      │興街36號4 樓  │      │      │、偵卷三第47-51頁     │
├──┼────┼──────┼───────┼───┼───┼───────────┤
│2   │王慶郎  │同上        │高雄縣鳳山市華│500元 │已扣案│警卷一第35-37、39-41頁│
│    │        │            │興街28號7 樓  │      │      │、偵卷三第229-231頁   │
├──┼────┼──────┼───────┼───┼───┼───────────┤
│3   │洪嘉展  │同上        │高雄縣鳳山市華│1000元│已扣案│警卷一第43-45、47-49頁│
│    │        │            │興街28號4 樓  │      │      │、偵卷三第204-206頁   │
├──┼────┼──────┼───────┼───┼───┼───────────┤
│4   │李錦程  │同上        │高雄縣鳳山市華│500元 │已扣案│警卷一第25-28、31-33頁│
│    │        │            │興街28號5 樓  │      │      │、偵卷四第24-26頁     │
└──┴────┴──────┴───────┴───┴───┴───────────┘
附表二（郭樹風交付賄選金部分）
┌──┬────┬──────┬───────┬───┬───┬───────────┐
│編號│收款人  │時間        │地點          │金額  │扣案否│該等人之警詢、偵查中供│
│    │        │            │              │      │      │述，及提出款項之扣案紀│
│    │        │            │              │      │      │錄等證據之卷內出處    │
├──┼────┼──────┼───────┼───┼───┼───────────┤
│1   │陳淑惠  │99年10、11月│高雄縣鳳山市華│1500元│已扣案│警卷一第95-97 、98-101│
│    │        │間某日      │興街38號9 樓  │      │      │頁、偵卷三第91-94頁   │
├──┼────┼──────┼───────┼───┼───┼───────────┤
│2   │涂淑娟  │同上        │同上          │1500元│已扣案│警卷一第145-147 、150-│
│    │        │            │              │      │      │152 頁、偵三卷第11-14 │
│    │        │            │              │      │      │頁                    │
├──┼────┼──────┼───────┼───┼───┼───────────┤
│3   │謝玉庭  │同上        │高雄縣鳳山市南│2000元│已扣案│警卷一第76-79 、83-86 │
│    │        │            │華路163 號10樓│      │      │頁、偵卷三第178-180 頁│
├──┼────┼──────┼───────┼───┼───┼───────────┤
│4   │周勝祿  │同上        │高雄縣鳳山市華│1000元│已扣案│警卷一第136-140 、141-│
│    │        │            │興街「大喜市」│      │      │144 頁、偵卷三第103-10│
│    │        │            │大樓地下室    │      │      │5 頁                  │
├──┼────┼──────┼───────┼───┼───┼───────────┤
│5   │曾鴻照  │同上        │同上          │1500元│已扣案│警卷一第105-108 、109-│
│    │        │            │              │      │      │112 頁、偵卷三第96-97 │
│    │        │            │              │      │      │頁                    │
├──┼────┼──────┼───────┼───┼───┼───────────┤
│6   │林金珍  │同上        │某聚餐場合    │2000元│已扣案│警卷一第122-125 、127-│
│    │        │            │              │      │      │130 頁、偵卷三第33-34 │
│    │        │            │              │      │      │頁                    │
└──┴────┴──────┴───────┴───┴───┴───────────┘
附表三（劉銀和交付賄選金部分）
┌──┬────┬──────┬───────┬───┬───┬───────────┐
│編號│收款人  │時間        │地點          │金額  │扣案否│該等收受款項人之警詢或│
│    │        │            │              │      │      │偵查中供述及提出款項扣│
│    │        │            │              │      │      │案紀錄等證據之卷內出處│
├──┼────┼──────┼───────┼───┼───┼───────────┤
│1   │許黃慧美│99年10、11月│高雄縣鳳山市善│2000元│已扣案│警卷一第261-264 、265-│
│    │        │間某日      │志街83號      │      │      │267 頁、偵卷三第118-12│
│    │        │            │              │      │      │1 頁                  │
├──┼────┼──────┼───────┼───┼───┼───────────┤
│2   │郭施明月│同上        │高雄縣鳳山市善│2000元│已扣案│警卷一第271-273 、274-│
│    │        │            │志街88號      │      │      │276 頁、偵卷三第130-13│
│    │        │            │              │      │      │3 頁                  │
├──┼────┼──────┼───────┼───┼───┼───────────┤
│3   │王瓊賢  │同上        │高雄縣鳳山市華│1000元│已扣案│警卷一第278-279 、280-│
│    │        │            │興街「大喜市」│      │      │282 頁、偵卷三第191-19│
│    │        │            │大樓一樓中庭  │      │      │3 頁                  │
├──┼────┼──────┼───────┼───┼───┼───────────┤
│4   │李麗雲  │同上        │高雄縣鳳山市華│2000元│已扣案│警卷一第286-287 、288-│
│    │        │            │興街「大喜市」│      │      │290 頁、偵卷三第216-21│
│    │        │            │大樓外之巷子  │      │      │8 頁                  │
├──┼────┼──────┼───────┼───┼───┼───────────┤
│5   │洪春蘭  │同上        │高雄縣鳳山市善│1500元│已扣案│警卷一第248-249 、250-│
│    │        │            │政街18號1 樓  │      │      │252 頁、偵卷二第37-39 │
│    │        │            │              │      │      │、120-121頁           │
├──┼────┼──────┼───────┼───┼───┼───────────┤
│6   │蘇文進  │同上        │高雄縣鳳山市南│1500元│已扣案│警卷一第254-255 、256-│
│    │        │            │華路163 號5 樓│      │      │258 頁、偵卷四第36-38 │
│    │        │            │              │      │      │頁                    │
├──┼────┼──────┼───────┼───┼───┼───────────┤
│7   │謝玉庭  │同上        │高雄縣鳳山市南│2000元│已扣案│警卷一第63-65、80-81頁│
│    │        │            │華路163 號1 樓│      │      │、偵卷二第54-57 頁、偵│
│    │        │            │中庭          │      │      │卷三第178-180頁       │
└──┴────┴──────┴───────┴───┴───┴───────────┘
附表四（劉冠德交付賄選金部分）
┌──┬────┬──────┬───────┬───┬───┬───────────┐
│編號│收款人  │時間        │地點          │金額  │扣案否│該等收受款項人之警詢或│
│    │        │            │              │      │      │偵查中供述及提出款項扣│
│    │        │            │              │      │      │案紀錄等證據之卷內出處│
├──┼────┼──────┼───────┼───┼───┼───────────┤
│1   │林俊安  │99年10、11月│高雄縣鳳山市南│2500元│已扣案│警卷一第170-172 、175-│
│    │        │間某日      │華路169 號    │      │      │177 頁、偵卷四第20-22 │
│    │        │            │              │      │      │頁                    │
├──┼────┼──────┼───────┼───┼───┼───────────┤
│2   │高藝娟  │同上        │高雄縣鳳山市善│2000元│未扣案│警卷一第190-192 頁、偵│
│    │        │            │政街18號      │      │      │卷三第140-142頁       │
├──┼────┼──────┼───────┼───┼───┼───────────┤
│3   │高林秀鳳│同上        │高雄縣鳳山市正│2000元│已扣案│警卷一第178-180 、182-│
│    │        │            │義街101 號    │      │      │184 頁、偵卷三第154-15│
│    │        │            │              │      │      │6 頁                  │
├──┼────┼──────┼───────┼───┼───┼───────────┤
│4   │陳英呈  │同上        │高雄縣鳳山市華│1500元│未扣案│（否認收受賄款）      │
│    │        │            │興街「大喜市」│      │      │                      │
│    │        │            │大樓地下室    │      │      │                      │
└──┴────┴──────┴───────┴───┴───┴───────────┘
附表五（曾憲甯交付金錢予郭樹風、劉冠德、劉銀和、張明達以
供行賄選民部分）
┌──┬────┬────────────┬─────────────────┬───┐
│編號│收款人  │交付時間                │交付地點                          │金額  │
├──┼────┼────────────┼─────────────────┼───┤
│1   │郭樹風  │99年10月20日下午4時許   │高雄縣鳳山市○○街22號10樓即郭樹風│11000 │
│    │        │                        │住處                              │元    │
├──┼────┼────────────┼─────────────────┼───┤
│2   │張明達  │99年10月20日晚間7時許   │高雄縣鳳山市○○街30號            │9000元│
├──┼────┼────────────┼─────────────────┼───┤
│3   │劉銀和  │99年10月20日某時        │高雄縣鳳山市○○街「大喜市」大樓會│18500 │
│    │        │                        │議室                              │元    │
├──┼────┼────────────┼─────────────────┼───┤
│4   │劉冠德  │同上                    │同上                              │9000元│
└──┴────┴────────────┴─────────────────┴───┘
附表六（款項用途及去向）
┌─────┬─────┬─────┬─────┬─────┬─────┬──────┐
│款項內容╱│曾憲甯    │郭樹風    │張明達    │劉銀和    │劉冠德    │合計        │
│收受者    │          │          │          │          │          │            │
├─────┼─────┼─────┼─────┼─────┼─────┼──────┤
│所取得總數│7000元    │11000元   │9000元    │18500元   │9000元    │共54500元   │
├─────┼─────┼─────┼─────┼─────┼─────┼──────┤
│為供行賄使│已發出且構│已發出    │已發出    │已發出    │已發出且構│此部已發出共│
│用之數額（│成行賄既遂│9500元    │0元       │12000元   │成行賄既遂│30000元     │
│其中已發出│罪共2000元│（如附表二│          │（如附表三│罪共6500元│（不予沒收）│
│之30000 元│（如附表一│）        │          │）        │（如附表四│            │
│部分不沒收│）        │          │          │          │）        │            │
│，未發出之├─────┼─────┼─────┼─────┼─────┼──────┤
│14000 元及│已發出惟僅│          │          │          │已發出惟僅│此部共2500元│
│另外已發出│構成預備行│          │          │          │構成預備行│，其中1000元│
│之2500元應│賄罪之1000│          │          │          │賄罪之1500│已扣案，1500│
│沒收，應沒│元（交付劉│          │          │          │元（交付陳│元未扣案    │
│收部分之依│家源部分，│          │          │          │英呈部分，│（應予連帶沒│
│據為選罷法│已扣案）  │          │          │          │未扣案）  │收）        │
│第99條第3 │          │          │          │          │          │            │
│項）      ├─────┼─────┼─────┼─────┼─────┼──────┤
│          │未發出    │未發出    │未發出    │未發出    │未發出    │未發出共1400│
│          │0元       │0元       │7000元    │6000元    │1000元    │0 元，其中80│
│          │          │          │（已扣案）│（未扣案）│（已扣案）│00元已扣案，│
│          │          │          │          │          │          │6000元未扣案│
│          │          │          │          │          │          │（應予連帶沒│
│          │          │          │          │          │          │收）        │
├─────┼─────┼─────┼─────┼─────┼─────┼──────┤
│為自身受賄│1000元    │0元       │2000元    │500元     │0元       │（沒收時各別│
│之數額    │（已扣案）│          │（已扣案）│（未扣案）│          │計算）      │
│（沒收依據│          │          │          │          │          │            │
│為刑法第14│          │          │          │          │          │            │
│3 條第2 項│          │          │          │          │          │            │
│）        │          │          │          │          │          │            │
├─────┼─────┼─────┼─────┼─────┼─────┼──────┤
│純為本件犯│3000元    │1500元    │0元       │0元       │0元       │（沒收時各別│
│罪所得之數│（已扣案）│（未扣案）│          │          │          │計算）      │
│額        │          │          │          │          │          │            │
│（沒收依據│          │          │          │          │          │            │
│為刑法第38│          │          │          │          │          │            │
│條第1 項第│          │          │          │          │          │            │
│3 款）    │          │          │          │          │          │            │
└─────┴─────┴─────┴─────┴─────┴─────┴──────┘
附錄本判決論罪法條：
中華民國刑法第143條
（投票受賄罪）
有投票權之人，要求、期約或收受賄賂或其他不正利益，而許以
不行使其投票權或為一定之行使者，處 3 年以下有期徒刑，得
併科 5 千元以下罰金。
犯前項之罪者，所收受之賄賂沒收之。如全部或一部不能沒收時
，追徵其價額。
公職人員選舉罷免法第99條
對於有投票權之人，行求期約或交付賄賂或其他不正利益，而約
其不行使投票權或為一定之行使者，處 3 年以上 10 年以下有
期徒刑，得併科新臺幣1 百萬元以上 1 千萬元以下罰金。
預備犯前項之罪者，處 1 年以下有期徒刑。
預備或用以行求期約或交付之賄賂，不問屬於犯人與否，沒收之
。
犯第 1 項或第 2 項之罪，於犯罪後六個月內自首者，減輕或免
除其刑；因而查獲候選人為正犯或共犯者，免除其刑。
犯第 1 項或第 2 項之罪，在偵查中自白者，減輕其刑；因而查
獲候選人為正犯或共犯者，減輕或免除其刑。